臺灣臺北地方法院刑事判決　　　　　　　 95年度易字第845號
公　訴　人　臺灣臺北地方法院檢察署檢察官
被　　　告　乙○○
　　　　　　　　　　樓
上列被告因妨害公務等案件，經檢察官提起公訴（94年度偵字第
11327號），本院判決如下：
    主  文
乙○○對於公務員依法執行職務時，施強暴，處有期徒刑肆月，
如易科罰金，以銀元參佰元即新臺幣玖佰元折算壹日。
    事  實
一、乙○○於民國94年6 月22日上午10時41分許，因臺灣臺北地
    方法院檢察署94年度偵字第9391號傷害案件，在臺北市○○
    區○○路131 號第22偵查庭，以告訴人身分出庭應訊，因筆
    錄記載內容與其要求不符，遂情緒激動並大聲咆哮，經法警
    甲○○制止仍不聽從，竟基於侮辱公務員之概括犯意，對於
    執行職務之檢察官呂建興比出「中指」之手勢，經另名法警
    制止後，乙○○仍未能平復情緒，接續辱罵檢察官「混帳」
    並逕自走向大門欲離開偵查庭，再經法警甲○○制止後，乙○○於身體自由未受限制之情況下當場自行褪下外褲露出一
    截內褲，復經法警甲○○制止仍不聽從，竟基於妨害公務之
    犯意，出手毆打前來支援之法警丙○○，隨即與法警丙○○
    、甲○○發生拉扯，以此強暴方式妨害丙○○、甲○○執行
    職務維持法庭秩序，致使甲○○受有前胸近頸部呈約0.2 ×
    3 公分抓痕泛紅、右手掌背3 處指甲壓痕、左手掌背1 處指
    甲壓痕、左手前臂0.3 公分抓痕表皮脫落，丙○○則受有左
    眉上方0.1 ×1 公分抓傷表皮剝脫、左顳及左耳各2 處抓傷
    表皮脫落之傷害（傷害部分業據甲○○、丙○○撤回告訴）
    ，同時承前侮辱公務員之犯意，辱罵法警「我師大地科的啦
    ，幹，你是哪裡的啊」等語。
二、案經由臺北市政府警察局中正第一分局移送臺灣臺北地方法
    院檢察署檢察官偵查起訴。
    理  由
一、訊據被告乙○○固坦承有於上述時、地出庭應訊之事實，惟
    否認有何侮辱及施強暴之犯行，辯稱：伊係向前比中指用以
    描述告訴事實，並非侮辱檢察官，當時因法警拉扯致衣褲鬆
    脫，故加以整理，並無脫褲子之行為，亦無辱罵及對法警施
    強暴等語。經查：
（一）上揭被告對於執行職務之檢察官呂建興比出「中指」之手
      勢，其後自行褪下外褲露出一截內褲，以及出手毆打法警
      丙○○，並與法警丙○○、甲○○發生拉扯，致二位法警
      受傷，以此強暴方式妨害丙○○、甲○○執行職務維持法
      庭秩序，同時辱罵法警「我師大地科的啦，幹，你是哪裡
      的啊」等語之事實，業據證人甲○○於本院證述在卷（見
      本院95年8 月15日審判筆錄），並經本院勘驗偵訊光碟屬
      實，有勘驗筆錄附本院卷可稽，且有偵查卷附臺灣臺北地
      方法院檢察署驗傷診斷書二紙可參（偵查卷第16、17頁）
      ，堪信屬實。
（二）又本院勘驗結果雖未聽聞被告有辱罵檢察官「混帳」等語
      。惟查，此部分之事實業據檢察官記明於點名單，並經書
      記官紀錄於該次訊問筆錄，此有臺灣臺北地方法院檢察署
      94 偵9391 號傷害案件94年6 月22日點名單及訊問筆錄在
      卷可稽（偵查卷第20、27頁），證人甲○○亦於本院具結
      證述被告有辱罵檢察官之行為，參以上述偵訊光碟之勘驗
      內容：「（上午10時40分32秒）被告走回被詢問席向檢察
      官索回身分證，檢察官發回被告身分證仍告知被告稍等並
      要被告不要用這種態度，然被告並未理會且隨即轉身逕自
      走向大門欲離開偵訊室，原庭上之法警見狀拉其手阻其離
      開。（上午10時40分38秒）被告與攔住他的法警開始拉扯
      ，平頭之法警亦趨前阻擋訓斥被告，大聲嚇斥【你剛跟檢
      察官罵什麼！】．．．」等情，堪認被告確有辱罵檢察官
      「混帳」等語。該等言詞應係被告轉身走向大門時所言，
      因背向麥克風，故未能清晰攝錄於偵訊光碟，是以尚難以
      上述勘驗結果而對被告作有利之認定。
（三）被告雖辯稱伊係向前比中指用以描述告訴事實，並非侮辱
      檢察官，又當時被告整理衣褲完準備離開偵查庭，因法警
      推其一把方有自衛性反應，並無強暴行為等語。然查，觀
      諸勘驗筆錄所載勘驗內容，被告陳述告訴內容時既曾多次
      以食指為之，其後伸出中指與檢察官大聲爭執，顯非出於
      習慣性動作，自難認非侮辱之行為。且被告於身體自由未
      受限制之情況下，當場在偵查庭內自行褪下外褲露出一截
      內褲，難認合宜，法警基於職務維持法庭秩序輕推被告予
      以制止，非屬挑釁之行為，被告未思警惕竟出手毆打，難
      認係自衛之行為。從而被告上述辯稱，均屬卸責之詞，不
      足採信。
（四）綜上所述，本件事證明確，被告上述犯行堪以認定，應予
      依法論科。
二、查被告行為後，刑法業於94年2 月2 日修正公布，95年7 月
    1 日起施行。按行為後法律有變更者，適用行為時之法律，
    但行為後之法律有利於行為人者，適用最有利於行為人之法
    律，修正後刑法第2 條第1 項定有明文。此條規定係規範行
    為後法律變更所生新舊法律比較適用之準據法，本身尚無新
    舊法比較之問題，於新法施行後，應一律適用新法第2 條第
    1 項之規定，為「從舊從輕」之比較。而本次法律變更，比
    較時應就罪刑有關之共犯、未遂犯、想像競合犯、牽連犯、
    連續犯、結合犯，以及累犯加重、自首減輕暨其他法定加減
    原因（如身分加減）與加減例等一切情形，綜其全部罪刑之
    結果而為比較（最高法院95年5 月23日95年度第8 次刑庭會
    議決議參照）。經查：
（一）刑法第135 條第1 項、140 第1 項，法定刑分別為「3 年
      以下有期徒刑、拘役或300 元以下罰金」、「6 月以下有
      期徒刑，拘役或100 元以下罰金」。就罰金部分，依修正
      後刑法施行法第1 條之1 ：「中華民國94年1 月7 日刑法
      修正施行後，刑法分則編所定罰金之貨幣單位為新臺幣。
      94 年1月7 日刑法修正時，刑法分則編未修正之條文定有
      罰金者，自94年1 月7 日刑法修正施行後，就其所定數額
      提高為30倍。但72年6 月26日至94年1 月7 日新增或修正
      之條文，就其所定數額提高為3 倍」，及修正後刑法第33
      條第5 款將罰金刑定為「新臺幣1 千元以上，以百元計算
      之」等規定，則刑法修正後第135 條第1 項及140 第1 項
      所得科處之罰金刑最高分別為新臺幣9 千元、3 千元，最
      低均為新臺幣1 千元，惟依被告行為時之刑罰法律，即罰
      金罰鍰提高標準條例第1 條前段規定之提高倍數10倍及修
      正前刑法第33條第5 款規定之罰金最低額1 元計算，前開
      二罪之罰金刑最高分別為銀元3 千元、1 千元，最低均為
      銀元1 元，換算為新臺幣後，二者最高額雖與新法並無不
      同，惟最低額均僅新臺幣3 元。比較修正前、後之刑罰法
      律，自以行為時即修正前之法律較有利於被告。
（二）刑法第56條連續犯之規定業經刪除，則被告之數犯罪行為
      ，應予分論併罰。此刪除雖非犯罪構成要件之變更，但顯
      已影響行為人刑罰之法律效果，自屬法律有變更，依新法
      第2 條第1 項規定，比較新、舊法結果，仍應適用較有利
      於被告之行為時法律即舊法論以連續犯。
（三）綜上法律修正前、後之比較，揆諸前揭最高法院決議及修
      正後刑法第2 條第1 項所定之「從舊從輕」原則，適用被
      告行為時即修正前之法律，對被告較為有利，自應適用修
      正前刑法及罰金罰鍰提高標準條例等相關規定。
三、核被告所為，係犯刑法第135 條第1 項之妨害公務罪及同法
    第140 條第1 項之侮辱執行職務公務員罪。其先後辱罵檢察
    官及法警之犯行，時間緊接，所犯係構成要件相同之罪名，
    顯係基於概括犯意為之，為連續犯，依修正前刑法第56條之
    規定，以一罪論，並加重其刑。被告一行為而觸犯上述妨害
    公務罪及侮辱執行職務公務員罪，為想像競合犯，應依刑法
    第55條之規定，從較重之妨害公務罪處斷。爰審酌被告有強
    迫症及憂鬱症，衝動易怒，此有長庚紀念醫院診斷證明書1
    紙附本院附卷可稽，惟拒絕接受精神鑑定且其於事後對事發
    過程仍能大致描述，且前因妨害公務案件，於93年12月8 日
    經臺灣高雄地方法院以92年簡字第5226號判處拘役30日，緩
    刑2 年確定，復有臺灣高等法院前案紀錄表在卷可參，仍未
    思警惕，復於本院審理時一再否認犯行之犯後態度，並參酌
    被告之犯罪動機、犯罪手段及犯罪對於警員及國家法益所生
    之危害等情狀，量處如主文所示之刑。而被告行為後，刑法
    第41條第1 項有關易科罰金之折算標準，已於94年2 月2 日
    修正公布，罰金罰鍰提高標準條例第2條 並於95年5 月17日
    修正刪除，均自95年7 月1 日施行，有關易科罰金之折算標
    準，由修正前銀元1 百元以上3 百元以下（即新臺幣3 百元
    以上9 百元以下折算1 日），提高為新臺幣1 千元以上3 千
    元以下折算1 日，新舊法比較結果，以行為時即修正前之規
    定有利於行為人，依修正後刑法第2 條第1 項前段之規定，
    應適用行為時即修正前刑法第41條第1項 前段之規定，諭知
    易科罰金之折算標準，以資懲儆。
四、末按告訴乃論之罪，告訴人於第一審辯論終結前得撤回其告
    訴，又告訴經撤回者，應諭知不受理之判決，刑事訴訟法第
    238 條第1 項、第303 條第3 款分別定有明文。查本件告訴
    人甲○○、丙○○告訴被告乙○○傷害案件，起訴書認被告
    係觸犯刑法第277 條第1 項之傷害罪嫌，依同法第287 條前
    段之規定，須告訴乃論。茲因被告向告訴人道歉，告訴人二
    人乃於本院95年5 月12日訊問時，當庭表示撤回本件傷害告
    訴，有該次筆錄可稽，此部分本應為被告不受理判決之諭知
    ，惟蒞庭檢察官當庭表示此部分與上開論罪科刑部分係想像
    競合犯之裁判上一罪之關係，爰不另為不受理之諭知，附此
    敘明。
據上論斷，應依刑事訴訟法第二百九十九條第一項前段，刑法第
二條第一項前段、第一百三十五條第一項、第一百四十條第一項
、第五十五條，修正前刑法第四十一條第一項前段，刑法施行法
第一條之一，修正前罰金罰鍰提高標準條例第二條，現行法規所
定貨幣單位折算新臺幣條例第二條，判決如主文。
本案經檢察官黃紋綦到庭執行職務
中　　華　　民　　國　　96　　年　　1 　　月　　16　　日
　　　　　　　　　刑事第三庭  審判長法　官　黃雅芬
　　　　　　　　　　　　　　　　　　法　官　王幸華
  　　　　　　　　　　　　　　　　　法　官　胡宗淦
以上正本證明與原本無異。
如不服本判決，應於判決送達後10日內向本院提出上訴狀（應抄
附繕本）。告訴人或被害人如對於本判決不服者，應具備理由請
求檢察官上訴，其上訴期間之計算係以檢察官收受判決正本之日
期為準。
　　　　　　　　　　　　　　　　　　書記官　張耀鴻
中　　華　　民　　國　　96　　年　　1 　　月　　16　　日
附錄法條：
中華民國刑法第135條
（妨害公務執行及職務強制罪）
對於公務員依法執行職務時，施強暴脅迫者，處 3 年以下有期徒
刑、拘役或 3 百元以下罰金。
意圖使公務員執行一定之職務或妨害其依法執行一定之職務或使
公務員辭職，而施強暴脅迫者，亦同。
犯前二項之罪，因而致公務員於死者，處無期徒刑或 7 年以上有
期徒刑；致重傷者，處 3 年以上、 10 年以下有期徒刑。
中華民國刑法第140條
（侮辱公務員公署罪）
於公務員依法執行職務時，當場侮辱，或對於其依法執行之職務
公然侮辱者，處6月以下有期徒刑、拘役或1百元以下罰金。對於
公署公然侮辱者亦同。
